【裁判字號】    89,小上,61
【裁判日期】    891130
【裁判案由】    侵權行為損害賠償
【裁判全文】
臺灣臺南地方法院民事裁定  八十九年度小上字六一號
    上  訴  人  甲○○
    被上訴人    乙○○
右當事人間請求侵權行為損害賠償事件，上訴人對於中華民國八十九年九月十一日臺
灣臺南地方法院臺南簡易庭八十九年度南小字第六七一號第一審判決提起上訴，本院
裁定如左：
    主    文
上訴駁回。
第二審訴訟費用由上訴人負擔。
    事    實
一、按對於小額程序之第一審裁判之上訴，非以其違背法令為理由，不得為之，又上
    訴狀應記載上訴理由，並表明原判決所違背之法令及其具體內容，依訴訟資料可
    認原判決有違背法令之具體事實，民事訴訟法第四百三十六條之二十四第二項及
    第四百三十六條之二十五分別定有明文。且依同法第四百三十六條之三十二準用
    同法第四百六十八條之規定，判決不適用法規或適用不當者，為違背法令。而判
    決有同法第四百六十九條第一款至第五款情形之一者，為當然違背法令。是當事
    人對於小額程序之第一審判決提起上訴，如依民事訴訟法第四百六十八條規定，
    以第一審判決有不適用法規或適用法規不當為理由時，其上訴狀或理由書應有具
    體之指摘，並揭示該法規之條項或其內容。若係成文法以外之法則，應揭示該法
    則之旨趣。倘為司法院解釋、或最高法院之判例，則應揭示該判解之字號或其內
    容。如以民事訴訟法第四百六十九條第一款至第五款所列情形為理由時，其上訴
    狀或理由書，應揭示合於該條款之事實。上訴狀或理由書如未依此項方法表明，
    或其所表明者，顯與上開法條規定之情形不相合時，即難認為已對第一審判決之
    違背法令有具體之指摘，其上訴自難認為合法。
二、本件上訴人上訴意旨略以：（一）本件事實之發生，係民國八十八年六月十二日
    晚上八時許，訴外人鄭意蓉、被上訴人、上訴人、訴外人鄭保全依前後順序同向
    行駛高速公路南下內線車道，於三二六公里三百公尺處發生碰撞，因被上訴人首
    先撞及訴外人鄭意蓉所駕自小客車，致駕駛於其後之上訴人為閃避被上訴人肇事
    車輛緊急煞車，並急向右打方向盤，始未正面撞及被上訴人之車，而從該車右後
    方保險桿角落處擦撞，順勢駛離內側車道，停於離肇事現場十餘公尺之路肩，隨
    後而至原本駕駛於上訴人後方之訴外人鄭保全即逕撞被上訴人之車輛，上開事實
    有台灣省車輛行車事故鑑定委員會覆議意見書可證，是被上訴人所有車輛後方所
    受損害，顯係因上訴人與訴外人鄭保全先後二個過失行為所致，且所生損害部分
    亦明顯可區分，上訴人與訴外人鄭保全應各就所致被上訴人損害分別負責。（二
    ）被上訴人所有車輛之受損，包含該車頭追撞第一輛訴外人鄭意蓉所駕Ｔ６－９
    ３９６號自小客車，與車尾分別為上訴人與訴外人鄭保全分別追撞所致，是被上
    訴人車頭所受毀損，乃出自於伊自己之過失追撞前車所致，縱因再被追撞致受損
    加劇，仍不能免除其與有過失之責任，且上訴人僅略為擦撞即駛離該車，其力道
    之輕，被上訴人全無察覺，乃上訴人自行下車告知被上訴人有擦撞情事，被上訴
    人方才知曉，詎原審不察，逕依被上訴人所提估價單就車前車後全部所受損害之
    修復費用，判定應由上訴人與訴外人鄭保全連帶賠償，適用法規顯有不當等語。
三、查本件依據上訴人甲○○、被上訴人乙○○、及訴外人鄭意蓉、鄭保全於國道公
    路警察局所作道路交通事故調查筆錄，其中鄭意蓉稱：「於右述時地，當時行駛
    內側車道，駕駛Ｔ７－９３９６自小客車，見前方剎車我也尾隨剎車，不久我後
    方車輛就由我後方追撞。」被上訴人乙○○稱：「於右述時地因駕駛Ｄ６－４６
    ６７自小客車，當時見前方Ｔ６－９３９６自小客車剎車，而我隨之剎車，不久
    我停下時Ｒ５－７４０６自小客車就由後追撞我所駕駛車輛，後又遭到另一部Ｔ
    ２－４９５６自小客車再次追撞肇事。」上訴人甲○○陳稱：「於右述時地行駛
    上述路段駕駛Ｒ５－７４０６自小客車，因見前方剎車而我也隨之剎車，後來剎
    車不及而撞及Ｄ７－４６６７自小貨車後我就閃避到外側路肩後肇事。」另依鄭
    保全所述：「前車Ｄ７－４６６７自小客貨因緊急剎車，我要剎車就已來不及，
    就追撞到Ｄ７－４６６７自小客車。」據此，被上訴人所駕駛Ｄ７－４６６７號
    自小客車乃先後經上訴人及訴外人鄭保全自後追撞肇致損害，是則上訴人及訴外
    人鄭保全之追撞均為被上訴人車輛受損之共同原因，是則本件被上訴人請求依共
    同侵權行為之法律關係，請求上訴人賠償其所受之損害，尚非無據。至上訴人雖
    稱被上訴人車輛之受損，包含該車頭追撞第一輛訴外人鄭意蓉所駕Ｔ６－９３９
    ６號自小客車，是被上訴人車頭所受毀損，乃出自於伊自己之過失追撞前車所致
    ，自不得就此向上訴人求償等語。惟據被上訴人前揭警訊筆錄所述，其當時並未
    追撞前車即鄭意蓉所駕駛之Ｔ６－９３９６號車，再依卷附之道路交通事故調查
    報告表就肇事經過記載：「Ａ車（上訴人所駕）未保持安距追撞Ｂ車（被上訴人
    所駕），Ｂ車向前撞Ｃ車（鄭意蓉所駕），Ｄ車（鄭保全所駕）也未保持安距追
    撞Ｂ車，Ｂ車又向前撞Ｃ車而肇事」，據此，上訴人所稱被上訴人剎車不及撞及
    鄭意蓉車輛，殊難憑採。至本件經台灣省車輛行車事故覆議鑑定委員會鑑定，認
    定：被上訴人第一階段未保持安全距離追撞前車，為肇事原因等語，然其並未載
    明所認定之依據，況依該覆議意見書所載駕駛行為中，更未有關於被上訴人追撞
    鄭意蓉行為之載述，則該鑑定委員會之鑑定意見書逕行研析稱：第一階段：陳車
    未與前車保持行車安全距離追撞前方鄭意蓉車，殊嫌擅斷，尚難憑採。
四、綜前所述，本件上訴人與訴外人鄭保全共同肇致被上訴人車輛損害，且依卷附資
    料復難以認定被上訴人因撞及前車，而就本件損害之發生或過大與有過失，從而
    ，原審依共同侵權行為之法律關係，判決上訴人應給付被上訴人所受之損害，自
    難認有不適用法規或適用法規不當之情事。從而，上訴人以原審判決有適用法規
    錯誤之情事，即屬無據，依首揭說明，應認其上訴為不合法，應予駁回。
五、結論：本件上訴為不合法，依民事訴訟法第四百三十六條之二十四第二項、第四
    百三十六條之三十二第二項、第四百四十四條第一項前段、第九十五條、第七十
    八條，裁定如主文。
中      華      民      國    八十九    年    十一    月      三十      日
                                            臺灣臺南地方法院民事第三庭
~B審判長法  官  沈揚仁
~B      法  官  葉惠玲
~B      法  官  林富郎
右正本證明與原本無異。
本裁定不得抗告。
中      華      民      國    八十九    年    十一    月      三十      日
~B      法院書記官  何小玉


司法院資訊處製作；財團法人民間司法改革基金會備份。
